【裁判字號】    92,上易,221
【裁判日期】    920430
【裁判案由】    竊盜
【裁判全文】
臺灣高等法院臺中分院刑事判決                    九十二年度上易字第二二一號
    上  訴  人
    即  被  告  乙○○
    輔  佐  人
    即被告之母  丁○○
    指定辯護人  本院公設辯護人  甲○○
右上訴人因竊盜案件，不服臺灣台中地方法院九十一年度易字第二九三五號中華民國
九十一年十二月二十日第一審判決（起訴案號：臺灣台中地方法院檢察署九十一年度
偵字第一九三一二號），提起上訴，本院判決如左：
    主      文
原判決撤銷。
乙○○攜帶兇器毀壞門扇，竊盜未遂，累犯，處有期徒刑參月，如易科罰金以佰元
折算壹日。
    事      實
一、乙○○係一精神耗弱之人，前曾因竊盜罪，於民國九十年五月二十一日為原審法
    院判處有期徒刑三月確定，送監執行後，於九十年十月九日執行完畢；仍不知悔
    改，復意圖為自己不法之所有，基於行竊香油錢之目的，於九十一年八月二日晚
    上七時許，持其所有客觀上足對人之生命、身體構成威脅，具有危險性之兇器螺
    桿二支（建築板模用之金屬螺桿，長約三十公分），前往臺中縣太平市○○○○
    街九六巷口處之福德祠，著手以螺桿撬開該祠之廟門後，進入福德祠內，並以螺
    桿撬開該祠內香油錢箱之鎖頭，正下手欲竊取箱內之金錢時，為該祠之委員梁福
    來發現，隨即以電話通知該祠之主任委員丙○○及副主任委員范振興前往，而當
    場查獲乙○○，始未得逞，並在現場拾得乙○○用以撬開該祠大門及香油錢箱所
    用之螺桿二支（嗣已經將之丟棄而未扣案）及其所有之鑰匙一串（已經交還乙○○）。
二、案經臺中縣警察局報請臺灣臺中地方法院檢察署檢察官偵查起訴。
    理      由
一、訊據被告乙○○對有於九十一年八月二日晚上七時許，在臺中縣太平市○○○○
    街九六巷口處之福德祠為證人丙○○、范振興、梁福來等人查獲之事實固坦白不
    諱，惟否認有何竊盜犯行，並辯稱：當日伊是去該福德祠內休息，要騎腳踏車回
    家時，不知道為什麼被證人丙○○、范振興、梁福來攔下，並被打傷，伊沒有竊
    取該祠之香油錢箱等語。經查，被告確有於右揭時、地以撬開廟門及香油錢箱鎖
    頭之方式，欲行竊臺中縣太平市○○○○街九六巷口處福德祠內香油錢箱，但因
    被查覺致未得逞，並於遭追獲後曾坦承欲行竊香油錢，並向福德祠神明點香拜拜
    表示悔改，認錯等情，已據告訴人即福德祠主委丙○○、證人梁福來、范振興、
    指訴在卷（參九十一年偵字第一九三一二號卷第十六頁）；證人梁福來於偵查時
    亦證實有看見被告拿螺絲破壞鎖（同前偵卷第二十八頁）；證人范振興於偵查時
    也供證稱福德祠有一鐵門，因為鎖被破壞了，伊有看到一串鑰匙掉在門內，伊回
    頭看他是不是被告的，他說是（同前二十九頁）；另丙○○於原審更證述稱「那
    晚七點多左右，我與范振興在福德祠的秘書長家裡，我接到梁委員電話通知我說
    有人在福德祠偷東西，我與范振興趕過去，我去的時候看到被告從廟的門前口往
    金爐那邊跑。被告他要爬牆出去，我去阻止他的時候，他往路的方向跑，被告他
    就跌倒受傷。廟的大門、香油錢箱的鎖兩個都已經被撬開、撬壞，是用兩支板模
    用的長條型的螺桿撬開。．．．現場還有一串鑰匙，剛好在廟門的前面。」證人
    范振興證述稱：「當時梁福來說有人在撬開廟門的鎖，我與丙○○一起去看，我
    與丙○○抓到被告時，在現場發現一串鑰匙，他承認是他家的鑰匙，主委說被告
    他已受傷不要將他移送。後來警員來的時候，說既然我們不要追究就放過他。我
    們檢視現場，廟及香油錢箱的鎖頭被破壞，但錢沒有被偷，就原諒他。鎖是用螺
    桿破壞的，大約是三十公分的螺桿破壞的。」；另證人梁福來也證稱「我有看到
    被告竊盜過程。我住的地方可以看到土地公廟的大門，當天晚上七點多我有看到
    被告用東西在撬廟大門的鎖頭。我當時離被告大約二十公尺，我就打電話給主委
    ，我等主委到再去抓被告，我們到場時，被告看到我們就往金爐方向跑要爬牆出
    去，結果跌倒。」、「我們去檢視廟的現狀，廟門的鎖及香油錢的鎖已經被破壞
    ，東西沒有被偷，有撿到螺桿，在廟門那邊有撿到一串鑰匙。」；核證人丙○○
    、范振興、梁福來在本院所證述之情節，分與其在警訊及檢察官訊問時之證述大
    致相符，尚無瑕疵可指；且關於被告竊盜之情節及發現、逮捕被告之過程，均互
    核相符；而證人丙○○、范振興、梁福來與被告並不認識，自無仇隙，當無故為
    串證攀誣之必要，況如被告所辯確屬實情，即僅在福德祠門外休息，無故遭毆打
    ？則其鑰匙又何以無故掉落在福德祠門前？福德祠之門鎖及香油錢箱之鎖頭又何
    以被撬開？被告又何以向眾人坦承行竊？況在案發當日，在逮捕之過程被告因跌
    倒致受傷，故證人丙○○、范振興、梁福來並未將被告送警究辦，而任令被告離
    去，被告於回家後，其母即證人丁○○質問被告為何受傷，被告原係向證人丁○○稱騎腳踏車跌倒所致，經證人丁○○於第二日將被告送醫，並追問後始得知被
    告之受傷，係因竊取前揭福德祠內之香油錢箱之金錢被人追打所致，已經丁○○
    在警訊時證述明確；再由被告於以撬開福德祠門鎖後，旋潛入其內，並撬損香油
    錢箱之鎖頭，其意旨在行竊置於錢箱內之香油錢，該香油錢箱又置於福德祠內，
    一望即知係保管福德祠香油錢之用，故被告雖未現實取得財物，但由當時之種種
    情狀以觀，顯已達著手於竊盜行為實施之階段，被告空言辯稱伊僅係騎腳踏車至
    該處拜拜，並在外面休息並未入內云云，應係事後卸責及迴避之詞，不足採信；
    本件事證已經明確，被告犯行洵堪認定，應依法論科。
二、按所謂兇器，其種類並無限制，凡客觀上足對人之生命、身體、安全構成威脅，
    具有危險性之兇器均屬之，且祇須行竊時攜帶此種具有危險性之兇器為已足，並
    不以攜帶之初有行兇之意圖為必要。查被告行竊時所攜帶之螺桿，初以為業經丟
    棄，惟雖因查獲當日證人丙○○等人並未追究被告之竊盜犯行，致已將查獲之螺
    桿丟棄，但已倉庫內查獲等情，業據丙○○供述在卷，衡以該螺桿為金屬材質，
    質地堅固，客觀上足以作攻擊、殺傷人生命、身體之器械，顯為具有危險性之兇
    器。核被告所為，係犯刑法第三百二十一條第二項、第一項第三款、第二款攜帶
    兇器，毀壞門扇竊盜未遂罪；公訴人論罪漏未敘及毀壞門扇之加重條件，尚有未
    洽；然被告之因竊盜行為祇有一個，實質上仍屬一罪，本院自仍得加以審究。被
    告已著手於竊盜犯罪行為之實行而不遂，為未遂犯，爰依刑法第二十六條前段規
    定減輕其刑。又被告本身為精神分裂症合併智能偏低，對整體案情因受傷昏迷無
    法具體陳述，但考量精神病症及智能偏低之雙重影響下所合併之思考、知覺、判
    斷能力及對外在環境之適應性均有相當障礙存在，可能干擾個案之行為控制能力
    ，致無法合理之反應，就整體病症而言，仍處耗弱之狀態，亦有國軍台中總醫院
    精神鑑定報告一份附卷足參，應依法遞減輕其刑。又其曾因竊盜罪，於九十年五
    月二十一日為原審法院判處有期徒刑三月確定，送監執行後，於九十年十月九日
    執行完畢，有臺灣臺中地方法院檢察署刑案資料查註紀錄表及臺灣高等法院被告
    全國前案紀錄表各一件在卷可稽，其於受有期徒刑之執行完畢後，五年內再犯本
    件有期徒刑以上之罪，為累犯，應依刑法第四十七條規定加重其刑，並依法就累
    犯之例先加重其刑，再依精神耗弱、未遂之規定遞減其刑。原審因予以論科固非
    無見，但其未就被告於行為時之精神狀況有無耗弱一節委請醫療機關予以鑑定，
    容有未洽，被告上訴意旨否認犯罪固無足取，但原審判決既有可議之處，自應由
    本院予以撤銷改判，並審酌被告犯罪之動機、目的、品行，本件犯罪所使用之手
    段，然被告之竊盜行為，雖有毀壞該福德祠大門及香油錢箱鎖之行為，惟尚未取
    得財物，其犯罪所生之損害尚輕；又被告患有中度精神病，此有中華民國身心障
    礙手冊影本一件附卷可稽，其適應社會生活之能力，及就業、謀生等技能，顯較
    一般身心健康之人為低，其情非不可憫，是量刑自不宜過苛，並犯罪後之態度等
    一切情狀，量處如主文第二項所示之刑，並諭知易科罰金之折算標準，以示懲儆
    。末查，國軍台中醫院固建議於司法判決時酌情考量施以精神醫療之監護處分，
    但被告於本院應訊時，就問題之理解力及應答，並未顯示出重大之障礙，其日常
    生活起居應可自理，顯示其如按時服藥，病情當可獲得相當之改善及控制，故本
    院認暫無宣告於刑之執行完畢或赦免後送監護之必要，另被告為本件竊盜犯罪所
    使用之螺桿二支，雖為證人丙○○於案發當日在現場拾獲，但究非專供行竊之用
    ，不予宣告沒收，均併此明。
據上論斷，應依刑事訴訟法第三百六十九條第一項前段、第三百六十四條、第二百九
十九條第一項前段，刑法第三百二十一條第二項、第一項第二款、第三款、第二十六
條前段、第四十七條、第八十七條第二項、第四十一條第一項前段，罰金罰鍰提高標
準條例第二條，判決如主文。
本案經檢察官戊○○到庭執行職務。
中      華      民      國      九十二      年    四    月     三十    日
                                  臺灣高等法院臺中分院刑事第七庭
                                        審判長法  官  林  榮  龍
                                              法  官  江  錫  麟
                                              法  官  謝  說  容
右正本證明與原本無異。
不得上訴。
                                              書記官  金  珍  華
中      華      民      國    九十二     年      五       月     二     日
附錄本案論罪科刑法條全文：
中華民國刑法第三百二十一條：
犯竊盜罪而有左列情形之一者，處六月以上、五年以下有期徒刑：
一  於夜間侵入住宅或有人居住之建築物、船艦或隱匿其內而犯之者。
二  毀越門扇、牆垣或其他安全設備而犯之者。
三  攜帶兇器而犯之者。
四  結夥三人以上而犯之者。
五  乘火災、水災或其他災害之際而犯之者。
六  在車站或埠頭而犯之者。
前項之未遂犯罰之。
                                                                        Ｒ


司法院資訊處製作；財團法人民間司法改革基金會備份。
